臺灣臺南地方法院刑事判決　　　　　　　　　　　　　九十二年度自字第一五六號
　　自　訴　人　丙○
　　自訴代理人　丁○○
　　被　　　告　乙○○
　　選任辯護人　林錫恩
　　　　　　　　黃俊達
　　　　　　　　莊信泰
　　被　　　告　戊○○
　　　　　　　　甲○○化名）.
右列被告因違反貪污治罪條例等案件，經自訴人提起自訴，本院判決如左：
    主  文
乙○○、戊○○、甲○○（化名）均無罪。
    理  由
一、自訴意旨略以：被告乙○○及甲○○（化名）明知自訴人丙○並無傳真案內電池
    組估價單給被告乙○○（原名陳雅玲），竟意圖自訴人丙○受刑事處分，而偽造
    上述電池組估價單，並利用財政部台灣省南區國稅局監察室所有之傳真電話00
    00000，傳真至乙○○住處，再由化名甲○○之檢舉人持該偽造之電池組估
    價單傳真影本，於九十一年六月二十七日向法務部調查局南部地區機動工作組誣
    告自訴人丙○利用台南市警察局九十一年十月間辦理警光七九一加長型電池組採
    購之機會，傳真上述電池組估價單給被告乙○○，要求乙○○找廠商提供不實估
    價單，以供自訴人丙○辦理虛偽採購、請款，但經乙○○拒絕之涉違貪污治罪條
    例未遂情事，繼由乙○○於九十一年八月十二日取得證人保護，並再為上情虛偽
    陳述，台灣台南地方法院檢察署檢察官復於九十一年十月二十一日據為提起公訴
    。又前項警光七九一加長型電池組估價單傳真，乙○○於九十一年十二月十三日
    在本院九十一年度訴字一一一三號案中提示該估價單傳真原本，經查證該傳真原
    本上之傳真電話號碼0000000，係財政部台灣省南區國稅局監察室使用，
    並非自訴人丙○使用之傳真電話，乙○○明知自訴人丙○並無傳真本案系爭電池
    組估價單給被告乙○○，竟意圖使自訴人丙○受刑事追訴處分，而由乙○○偽造
    上開電池組估價單，交由被告戊○○利用其當時任職之財政部台灣省南區國稅局
    監察室所有之傳真電話0000000，傳真至乙○○住處，再由化名甲○○者
    持該電池組估價單傳真影本，向法務部調查局南區機動組檢舉丙○利用九十一年
    十月間辦理電池組採購之機會，傳真上述電池組估價單給被告乙○○，要求乙○○找廠商提供不實估價單，以供丙○辦理虛偽採購、請款，並取得證人保護，企
    圖坐實自訴人丙○之上開犯行，本院乃於九十二年五月七日判決自訴人丙○上情
    無罪，足認被告戊○○、乙○○及甲○○前項指述確為誣告及虛偽陳述，因認被
    告等涉有共犯刑法誣告罪、偽證罪、貪污治罪條例及證人保護法等罪嫌云云。
二、按犯罪事實應依證據認定之，無證據不得推定其犯罪事實；又不能證明被告犯罪
    者，應諭知無罪之判決；刑事訴訟法第一百五十四條、第三百零一條第一項分別
    定有明文。又認定不利於被告之事實，須依積極證據，苟積極證據不足為不利於
    被告事實之認定時，即應為有利於被告之認定，更不必有何有利之證據。再事實
    之認定，應憑證據，如未能發現相當證據，或證據不足以證明，自不能以推測或
    擬制之方法，為裁判基礎，最高法院三十年上字第八一六號、四十年台上字第八
    六號判例可資參照。又刑法第一百六十九條第一項之誣告罪，稱「誣告」者，即
    虛構事實，進而申告而言。所謂虛構事實，係指明知無此事實，而故意捏造者而
    言，如係出於誤信、誤解、誤認或懷疑有此事實，或對其事實張大其詞，或資為
    其訟爭上之攻擊防禦方法，或其目的在於求判明是非曲直者，均不得謂屬於誣告
    。縱使所申告之事實並非完全出於憑空捏造，或尚非全然無因，而僅以不能積極
    證明為虛偽，或因證據不充分致被誣告之人不受追訴處罰者，亦不成立誣告罪。
    詳言之，所訴之事實，未能積極的證明為虛偽，則只能以證據不充分之故，為被
    誣告人未予判罪之原因，自不能據以推定告訴人之所訴為誣告。此最高法院迭著
    有二十上字第三０七號、二十上字第七一七號、二十一上字第六０七號、四十四
    年台上字第六四四號、四十四年台上字第八九二號、五十五年台上字第八八八號
    判例可資參照。
三、訊之被告乙○○、戊○○，均矢口否認有上揭犯行，被告乙○○辯稱：自訴人所
    指電池組估價單第一次由自訴人丙○傳真給我，第二次才由戊○○先生傳給我，
    從而該張估價單有兩份傳出該份傳真的傳真機設定資料，且我在自訴人所涉貪瀆
    案中，視同「被告」，並非證人，亦未具結，自無偽證可言，且偽證罪、貪污治
    罪條例均不得提起自訴。又其本身並非自訴人所涉貪瀆案件中檢舉人、告發人，
    自無誣告可言；至於證人保護法是由自訴人所涉貪污案承辦檢察官和法官所認定
    ，跟被告無關，另自訴人認為系爭傳真紙係從被告戊○○那邊傳出來的，係因為
    我曾經去找譚先生談事情的時候不小心遺留在譚先生那裡，後來譚先生發現後通
    知我，我認為該張傳真紙很重要，所以我請譚先生回傳給我，所以系爭的傳真稿
    才會有譚先生辦公室的傳真號碼等語。被告戊○○辯稱：自訴狀所指估價單確實
    是我曾傳真過一份資料給陳小姐（指乙○○），好像是估價單之類的東西，但是
    內容因為時間已久，無法記得，其上所載電話0000000是我們辦公室電話
    沒錯，我之所以會將那份估價單傳真給陳小姐，是因為陳小姐將該份資料遺留在
    我那裡，陳小姐要我看看裡面有什麼東西，我告訴她內容後，她要我將系爭估價
    單傳真給她，我便依照她的意思傳真給她，我並沒有教唆或參與乙○○誣告自訴
    人犯罪等語。
四、自訴人及自訴代理人均主張：依照刑事訴訟法第三百十九條第三項明定「犯罪事
    實之一部提起自訴者，他部雖不得自訴亦以提起自訴論。但不得提起自訴部分係
    較重之罪，或其第一審屬於高等法院管轄，或第三百二十一條之情形者，不在此
    限。」準此以論，如不得自訴之罪較得自訴之罪為輕或輕重相等時，自得提起自
    訴，最高法院四十七年台上字第一二九二號亦著有判例。並主張被告乙○○意圖
    自訴人受刑事處分，虛構自訴人貪污未遂之事實，再由甲○○化名檢舉，繼由乙○○自白作證，顯係犯意聯絡，行為分擔，涉違貪污治罪條例第十六條第一項及
    第三項之共同誣告貪污罪。又被告乙○○偽造證據，並使用偽造證據部分，涉違
    刑法第一百六十九條第二項之準誣告罪。又取得證人保護而為本案虛偽之陳述，
    涉違證人保護法第十九條之偽證罪。被告乙○○所犯三罪，以誣告貪污罪最重本
    刑為有期徒刑十年六個月為較重之罪，依前項判例意旨，自得提起自訴等語。自
    訴人及自訴代理人上開主張，本院認為有理由，先予敘明。
五、查被告乙○○主張其在自訴人丙○所涉貪污治罪條例等案件，其亦被列為被告乙
    節，有本院九十一年度訴字第一一一三號刑事判決一紙在卷可稽，其主張在法務
    部調查局南部地區機動工作組調查時、檢察官偵查中之供述，均係以被告身分應
    訊、陳述，非以「證人」身分應訊、陳述，應無偽證問題，此部份之主張洵堪屬
    實，為有理由。又被告乙○○在自訴人丙○所涉貪污治罪條例等案件，其於偵查
    、審理中之供述，並被本院所採納，矧本院上開刑事判決理由內節錄：『另審酌
    被告乙○○明知丙○利用職務詐取財物，仍共同犯案，惟於調查人員訊問、檢察
    官偵查及本院審理時均坦承犯行，有上開筆錄在卷可佐，其犯後態度良好，積極
    配合調查人員及檢察官偵辦本案，供出與本案案情重要關係之待證事項及其他共
    犯之犯罪證據，使檢察官得以追訴其他共犯，復經檢察官同意依證人保護法第十
    四條第一項規定予以保護，並載明筆錄（詳臺灣臺南地方法院檢察署九十一年他
    字第六三０號卷第九十五頁反面，九十一年八月十二日訊問筆錄），爰依證人保
    護法第十四條第一項規定，為免除其刑之諭知』，自訴人丙○亦因而被本院以共
    同依據法令從事公務之人員，利用職務上之機會詐取財物，處有期徒刑九年，褫
    奪公權六年，併科罰金新台幣三百萬元，有本院九十一年度訴字第一一一三號刑
    事判決一紙附卷可稽，則被告乙○○姑無論在法務部調查局調查時、檢察官偵訊
    時、及本院審理時之供述，顯非虛構事實，進而申告。矧上開判例所指『虛構事
    實』，係指明知無此事實，而故意捏造者而言，如係出於誤信、誤解、誤認或懷
    疑有此事實，或對其事實張大其詞，或資為其訟爭上之攻擊防禦方法，或其目的
    在於求判明是非曲直者，均不得謂屬於誣告。縱使所申告之事實並非完全出於憑
    空捏造，或尚非全然無因，而僅以不能積極證明為虛偽，或因證據不充分致被誣
    告之人不受追訴處罰者，依上開判例意旨亦不成立誣告罪。況檢察官、法官偵查
    、審理所受理之刑案，為明瞭全案來龍去脈，偵審範圍廣泛，一般人在此情況下
    應訊，記憶及回答難期周全，被告乙○○既然查無故意捏造情事，依上開理由二
    判例意旨說明，自難科以被告乙○○誣告之刑責。
六、次查被告戊○○受乙○○之囑託，僅將乙○○所遺留之自訴人所指電池組估價單
    以其辦公室傳真機，傳真至被告乙○○處，自訴人及其自訴代理人在本院審理期
    間，固提出通聯紀錄為證，惟所提出之通聯紀錄僅能證明乙○○與戊○○有電話
    往來，始終無法舉證證明被告戊○○、乙○○確有共犯誣告自訴人之情事，如僅
    依自訴人自訴意旨之臆測，遽認被告戊○○以其辦公室之傳真機將自訴人所指電
    池組估價單傳真予乙○○即科以誣告刑責，顯與憲法保障之通訊自由有違，被告
    戊○○此部份共犯誣告刑責顯然不足。
七、又提起自訴，應於自訴狀內記載被告之姓名、性別、年齡、籍貫、職業、住所或
    居所或其他足資辨別之特徵，刑事訴訟法第三百二十條第二項第一款定有明文，
    此乃法定必備之程式。被告「甲○○」即係自訴人涉犯貪污治罪條例案件（本院
    九十一年度訴字第一一一三號）中之檢舉人，依司法院九十三年三月二十二日（
    九三）院台廳刑一字第０七九六三號頒行法院刑事案件檢舉人身分保密作業要點
    第五點規定「法院應注意避免有人藉偽證、誣告或其他案件之告訴、告發探知檢
    舉人之身分資料。法院出借卷證時，應先查明借調機關之使用範圍，並將範圍以
    外之檢舉人身分資料封存保密後，再行出借。」有該要點附卷可稽，自訴人前揭
    貪污治罪條例案件現上訴於台灣高等法院台南分院審理中，檢舉人「甲○○」依
    前揭要點自屬應保密事項，本件被告乙○○既查無誣告刑責，則自訴人所指其與
    化名「甲○○」者有共犯誣告之刑責，顯不成立，依上開說明，本院仍受上開要
    點之拘束，即無必要查明「甲○○」之真實身分，附此敘明。被告乙○○除查無
    誣告自訴人之刑責外，亦查無自訴人所指訴偽證罪、違反證人保護法等罪，爰依
    法諭知被告乙○○、戊○○均無罪。
據上論斷，應依刑事訴訟法第三百四十三條、第三百零一條第一項，判決如主文。
中      華      民      國      九十三      年      九    月    十七    日
                                  臺灣臺南地方法院刑事第十庭
                                      審判長 法  官  陳忠鎣
                                             法  官  鍾邦久
                                             法  官  林勝利
右正本證明與原本無異。
如不服本判決，應於判決送達後十日內，向本院提出上訴狀。
                                             書記官  吳信助
中      華      民      國      九十三      年      九    月    二十    日
